臺灣橋頭地方法院民事判決　　　　　　110年度簡上字第117號
上　訴　人　方舉瑞　
送達代收人　楊培吟　
被　上訴人　郝張金月
被　上訴人　國軍退除役官兵輔導委員會台北榮譽國民之家即陳
　　　　　　幹城之遺產管理人

法定代理人　劉化宇　
訴訟代理人　國軍退除役官兵輔導委員會高雄榮民服務處黃左源

被　上訴人　國軍退除役官兵輔導委員會台北榮譽國民之家即龍
　　　　　　集賢之遺產管理人

法定代理人　劉化宇　
訴訟代理人　國軍退除役官兵輔導委員會高雄榮民服務處黃左源

被　上訴人　財政部國有財產署南區分署即馬萬字之遺產管理人


法定代理人　黃莉莉　
被　上訴人　何林節　
被　上訴人　張家豪　
被　上訴人　張進聰　
被　上訴人　吳林淑淨
被　上訴人　董德瑞　
被　上訴人　鄭米月　
被　上訴人　陳美驊　
被　上訴人　何林富圓
被　上訴人　吳月理　
被　上訴人　鄭琨璟　
被　上訴人　吳清宗　
被　上訴人　林文成　
被　上訴人　陳林桃　
被　上訴人　傅秀娣　
被　上訴人　董家銘　
被　上訴人　邱梅芳　
被　上訴人　陳素珍　
被　上訴人　吳金舜　
被　上訴人　鄭有璋　
被　上訴人　蔡美玲　
被　上訴人　吳芝穎　
兼　上一人
訴訟代理人　吳祈萬　
被　上訴人　財政部國有財產署

法定代理人　曾國基　
被　上訴人　鄭素薇　
被　上訴人　李春蘭　

被　上訴人　梁莉蓁　
被　上訴人　黃民忠　
被　上訴人　陳萬春　
被　上訴人　陳献南　
被　上訴人　戴馬伽　
被　上訴人　財團法人榮民榮眷基金會

法定代理人　李文忠　
上列當事人間請求分割共有物事件，上訴人對於民國110年6月2
日本院岡山簡易庭110年度岡簡字第102號第一審判決提起上訴，
本院判決如下：
    主  文
上訴駁回。
第二審訴訟費用由上訴人負擔。
    理  由
一、按當事人死亡者，其繼承人、遺產管理人或其他依法令應續
    行訴訟之人，於得為承受訴訟時，應即為承受訴訟之聲明，
    民事訴訟法第175條第1項定有明文。本件被上訴人陳幹城於
    訴訟繫屬中死亡，經遺產管理人國軍退除役官兵輔導委員會
    台北榮譽國民之家聲明承受訴訟（簡上卷第193頁至第195頁
    、第202頁至第203頁），核無不合，應予准許。
二、上訴人起訴及上訴意旨略以：坐落高雄市○○區○○段000
    地號土地、同區燕北段661、641地號土地（下分稱系爭213
    地號土地、系爭661地號土地、系爭641地號土地、合稱系爭
    土地）為相鄰不動產，上訴人為系爭土地共有人之一，又系
    爭土地依其使用目的並無不能分割情事，兩造亦無不分割之
    約定，則上訴人依民法第823條第1項、第824條第6項規定請
    求合併分割，應屬有據。又系爭661地號土地固為道路，惟
    該筆土地尚無依法不得分割之限制，如以合於使用目的之分
    割方法（例如由需通行使用之共有人共有系爭661地號土地
    ，不需通行使用之共有人受金錢找補脫離共有關係），應仍
    可達使用之目的，系爭661地號土地顯非使用目的不能分割
    之情形，原審判決認定顯有違誤。又上訴人就系爭661地號
    土地提起分割共有物訴訟，方得以將系爭213地號土地、系
    爭641地號土地合併分割（符合相鄰不動產之要件），且本
    件訴訟可使共有關係單純化，更符合各共有人之利益，顯具
    有提起分割共有物訴訟之實益，原審判決認本訴無實益云云
    顯有違誤。爰提起本訴請求裁判原物合併分割系爭土地及上
    訴請求廢棄原判決並發回原審等語。
三、按民法第823條第1項但書規定所謂物之使用目的不能分割者
    ，係指共有物繼續供他物之用，而為該物之利用不可缺，或
    為一權利之行使所不可缺者而言，例如界標、界牆、共有之
    契據、共有之道路等是（最高法院50年台上第970號、58年
    台上字第2431號判決意旨參照）。此等共有物在性質上雖非
    絕對不能分割，但一經分割將失其效用，而不能達使用之目
    的，自應認為該共有物之使用目的不能分割。次按共有人相
    同之數不動產，除法令另有規定外，共有人得請求合併分割
    ，民法第824條第5項固有明文，而依該條項於98年修正時之
    立法理由第5項中亦提及「但法令有不得合併分割之限制者
    ，如土地使用分區不同，則不在此限。」。末按原告之訴，
    依其所訴之事實，在法律上顯無理由者，法院得不經言詞辯
    論，逕以判決駁回之，民事訴訟法第249條第2項第2款定有
    明文。對於簡易程序之第一審裁判，得上訴或抗告於管轄之
    地方法院，其審判以合議行之。第1項之上訴及抗告程序，
    準用第434條第1項、第434條之1及第3編第1章、第4編之規
    定，民事訴訟法第436條之1第1項、第3項另定有明文。又第
    二審法院依民事訴訟法第463條，準用同法第249條第2項之
    規定，對於當事人之上訴不經言詞辯論逕以判決駁回之者，
    須當事人聲明上訴之事項，在法律上顯無理由時，始得為之
    。從而，當事人之上訴，依其所訴之事實，在法律上顯無理
    由者，第二審法院亦得不經言詞辯論，逕以判決駁回之。
四、經查，系爭661號土地使用分區為道路用地，現為供公眾通
    行之「高雄市燕巢區中華路」之其中一部；而系爭213地號
    土地、系爭641地號土地使用分區為住宅區用地等情，有該
    土地正射影像圖、公務用謄本、高雄市土地使用分區查詢、
    高雄市都市計畫地理資訊附卷可參（原審卷第91頁、第135
    頁至第153頁、簡上卷第37頁、第39頁、第190頁、第191頁
    ），故系爭661號土地土地現況為供公眾通行之道路，亦為
    上訴人於本院準備程序中所自承（簡上卷第171頁），尚無
    法區分何共有人須通行使用而分得原物，何共有人不須通行
    使用則金錢找補以脫離共有關係，且就目前尚無徵收補償該
    道路之情形下，對分得原物之人除須金錢補償其他共有人外
    ，尚須將分得土地供公眾使用，對分得原物之人顯非公平，
    足認依道路之使用目的不能分割，此部分上訴並非可採，是
    依前揭規定及判決要旨，系爭661號土地具有使用目的不能
    分割之性質，至為灼然。又系爭土地之使用分區明顯不同，
    依民法第824條第5項立法理由所示，亦不得合併分割，上訴
    意旨主張系爭661地號土地尚無依法不得分割之限制等語，
    顯非有據。準此，上訴人請求分割系爭661地號土地，洵屬
    無據。從而，依上訴人所訴之事實，其請求分割系爭661地
    號土地部分，在法律上顯無理由，不應准許。原審為上訴人
    敗訴之判決，依法即無不合，上訴意旨猶以上開理由，指摘
    原判決不當，求予廢棄改判，為無理由，爰依首揭說明不經
    言詞辯論，逕以判決駁回其上訴。
五、據上論結，本件上訴為無理由，判決如主文。
　
中    華    民    國   110    年    12    月    9     日
                  民事第二庭  審判長法官 謝文嵐
                                    法官 張云
                                    法官 翁熒雪
以上正本係照原本作成。
本判決不得上訴。
中    華    民    國   110    年    12    月    9     日
                                 書記官  陳奕希